臺灣板橋地方法院民事判決　　　　　　 94年度重訴字第181號
原　　　告　甲○○
被　　　告　乙○○
上列當事人間侵權行為損害賠償事件，原告於刑事第二審提起刑
事附帶民事訴訟（94年度重附民字第1 號），經刑事庭移送前來
，本院於民國94年8 月23日言詞辯論終結，判決如下：
    主      文
被告應給付原告新台幣貳萬元及自民國九十四年一月二十一日起
至清償日止，按週年利率百分之五計算之利息。
原告其餘之訴駁回。
訴訟費用由被告負擔百分之一，餘由原告負擔。
本判決第一項得假執行。
    事實及理由
甲、程序方面：
    按訴狀送達後，原告不得將原訴變更或追加他訴，但擴張或
    減縮應受判決事項之聲明者，不在此限，民事訴訟法第255
    條第1 項第3 款定有明文。查本件原告起訴時，原請求被告
    賠償新台幣（下同）100,000,000 元，嗣以94年8 月11日民
    事訴訟補正狀，將請求之金額變更為2,000,000 元，並請求
    被告應按週年利率20% 計付利息，因原告所為僅屬擴張或減
    縮應受判決事項之聲明，依首揭規定，自不在禁止之列，合
    先敘明。
乙、實體方面：
  一、原告主張：被告於民國（下同）92年8 月8 日毆打原告成
      傷，且於1 年內傷害原告40餘次，致原告精神上受有痛苦
      ，依民法第195 條第1 項規定，被告自應賠償原告非財產
      上損害，爰請求被告給付新台幣（下同）2,000,000 元及
      依民法第205 條規定按年利率20% 計付之利息。
  二、被告則以：原告於92年8 月8 日雖有受傷，但該傷勢係原
      告自己摔倒造成的，非被告毆打所致，原告所言均屬不實
      等語置辯，並聲明：原告之訴駁回。
  三、查原告主張其於92年8 月8 日遭被告毆打成傷乙節，有原
      告提出行政院衛生署臺北醫院出具之診斷證明書1 紙附於
      台灣板橋地方法院檢察署92年度核退字第10085 號偵查影
      印卷宗可稽，且被告於被訴傷害等刑事案件警詢及偵查中
      均自承「當時我承租之雅房因電力不足而跳電，所以我就
      走出我房門外，並順手在走廊上拿一張椅子墊腳……當時
      甲○○亦從其房門走出來並向我說該椅子是他的，之後我
      與甲○○便因該張椅子起爭執並拉扯」、「當時天氣很熱
      ，跳電，我是水電工，出來查看，當時因椅子問題跟他拉
      扯」等語不諱，亦據本院核閱本院刑事庭移送本件刑事附
      帶民事訴訟前來時所檢附之台灣板橋地方法院檢察署92年
      度核退字第10085 號、92 年 度他字第375 號偵查影印卷
      內之相關筆錄無誤，可見被告當時與原告確實因故發生爭
      執，並對原告有肢體上之拉扯舉動。此外，依診斷證明書
      所載，原告所受傷害為「頭部多處挫傷、左側上臂撕裂傷
      、右側手肘瘀挫傷、雙側下肢多處挫傷」，原告受傷部位
      既遍及頭部與四肢，衡情顯非自已摔倒所能致，故被告辯
      稱該傷勢係原告自己摔倒造成的，非被告毆打所致云云，
      應係卸責之詞，不足採信，堪認原告主張其所受上開傷害
      係被告所造成，應屬真實。至原告另主張被告於1 年內傷
      害其40餘次等情，已為被告否認，原告復未能舉證以實其
      說，原告此部分之主張既乏所據，自無可採。
  四、按不法侵害他人之身體、健康、名譽、自由、信用、隱私
      、貞操或不法侵害其他人格法益而情節重大者，被害人雖
      非財產上之損害，亦得請求賠償相當之金額，民法第195
      條第1項 前段定有明文。本件被告於92年8 月8 日因故與
      原告發生爭執、拉扯，致原告受有傷害，被告之過失行為
      與原告所受傷害，二者具有相當之因果關係，且衡諸原告
      所受傷害部位及傷勢，亦認原告主張其因此精神上受有痛
      苦，非屬無據，是原告依上開規定請求被告給付精神慰撫
      金，於法並無合。又原告小學畢業，之前擔任電鍍工，目
      前退休無工作；被告為國中畢業，目前打零工維生，收入
      不定，月入2,000 元至20,000元不等等情，為兩造自承在
      卷。而原告名下無任何財產資料，被告則於93年間有薪資
      所得共117,800 元，名下有土地3 筆、田賦1 筆，亦據本
      院依職權查明屬實，有稅務電子閘門財產所得調件明細表
      2 份在卷可憑。本院審酌兩造之身分、地位、經濟狀況及
      原告所受傷害程度尚非嚴重等一切情事，認原告請求給付
      精神慰撫金2,000,000 元，容屬過高，應核減為20,000元
      ，方屬公允，原告逾上開數額之請求，為無理由，不應准
      許。
  五、次按，給付無確定期限者，債務人於債權人得請求給付時
      ，經其催告而未為給付，自受催告時起，負遲延責任，其
      經債權人起訴而送達訴狀，或依督促程序送達支付命令，
      或為其他相類之行為者，與催告有同一之效力；又遲延之
      債務，以支付金錢為標的者，債權人得請求依定利率計算
      之遲延利息；應付利息之債務，其利率未經約定，亦無法
      律可據者，週年利率為百分之五，分別為民法第229 條第
      2 項、第233 條第1 項前段及第203 條所明定。本件被告
      對原告所負損害賠償之債既無給付之確定期限，兩造復未
      就利率為特別約定，依上開規定，被告應自收受起訴狀繕
      本翌日即94年1 月21日起始負遲延責任，並應按週年利率
      百分之五計付至清償日止之遲延利息，原告請求按週年利
      率百分之二十計付遲延利息，為無理由，不應准許。
  六、本件係所命給付金額未逾500,000 元之判決，爰依民事訴
      訟法第389 條第1 項第5 款規定，依職權宣告假執行。
  七、訴訟費用負擔之依據：民事訴訟法第79條。
中　　華　　民　　國　　94　　年　　9 　　月　　6 　　日
                    民事第二庭   審判長法  官　林玫君
                                       法  官  鍾啟煌
                                       法  官  程怡怡
以上正本係照原本作成
如對本判決提起上訴，須於判決正本送達後二十日內提出上訴狀
中    華    民    國    94    年    9     月    6     日
                                       書記官  楊舒惟
